【裁判字號】    95,訴,919
【裁判日期】    950919
【裁判案由】    毒品危害防制條例
【裁判全文】
臺灣高雄地方法院刑事判決               95年度訴字第919號
公  訴  人  臺灣高雄地方法院檢察署檢察官
被      告  丙○○
                    （在臺灣高雄女子監獄受刑中）
指定辯護人  洪士宏律師
上列被告因違反毒品危害防制條例案件，經檢察官提起公訴（95
年度偵緝字第22號），本院判決如下：
    主  文
本件免訴。
    理  由
一、公訴意旨略以：被告丙○○明知海洛因在我國已係主管機關
    公告查禁之第一級毒品，不得製造、販賣、運輸、轉讓、施
    用甚至持有之，竟仍基於販入海洛因後再伺機賣出以營利之
    犯意，於民國94年5 月13日下午7 時許，在高雄市三民區○
    ○○路與大順陸橋交岔口附近，以新台幣（下同）約50萬元
    之現金向綽號「憨仔」（台語）之年籍姓名不詳男子販入海
    洛因5 包（合計淨重達125.04公克），欲伺機出售予不特定
    人牟利。嗣94年5 月20日下午3 時10分許，員警據報後持搜
    索票前往其位於高雄市○○區○○路98號2 樓之現住處實施
    搜索，當場在屋內查獲其甫販入之海洛因共5 包、安非他命
    2 小包（毛重為0.4 公克、1 公克，其涉犯施用第二級毒品
    安非他命犯行部分業經台灣高雄地方法院以94年易字第846
    號判決確定）及吸食工具（小燈泡）1 個，始偵破上情，因
    認被告涉犯毒品危害防制條例第4 條第1 項之販賣第一級毒
    品罪嫌云云。
二、按犯罪事實應依證據認定之，無證據不得認定犯罪事實；被
    告之自白不得作為有罪判決之唯一證據，仍應調查其他必要
    之證據，以察其是否與事實相符；不能證明被告犯罪或其行
    為不罰者應諭知無罪之判決，刑事訴訟法第154 條第2 項、
    第156 條第2 項、第301 條第1 項分別定有明文。又事實之
    認定，應憑證據，如未能發現相當證據，或證據不足以證明
    ，自不能以推測或擬制之方法，為裁判基礎；且認定犯罪事
    實所憑之證據，雖不以直接證據為限，間接證據亦包括在內
    ，然而無論直接證據或間接證據，其為訴訟上之證明，須於
    通常一般之人均不致有所懷疑，而得確信其為真實之程度者
    ，始得據為有罪之認定，倘其證明尚未達到此一程度，而有
    合理之懷疑存在而無從使事實審法院得有罪之確信時，即應
    由法院為諭知被告無罪之判決，有最高法院40年台上字第86
    號判例、76年台上字第4986號判例可資參照。另按案件曾經
    判決確定者，應諭知免訴之判決，刑事訴訟法第302 條第1
    款定有明文。又檢察官先起訴其施用第一級毒品罪，後起訴
    其販賣第一級毒品罪，原判決綜合卷內證據資料，認不能證
    明被告有販賣海洛因及意圖販賣海洛因之犯行，已詳敘其認
    定之理由，因認本件被告非法持有43包毒品海洛因之基本社
    會事實相同，且與該案犯罪時間、地點、扣案之毒品均相同
    ，顯係同一案件，其施用毒品罪既已經判決確定，檢察官就
    同一案件再行起訴其販賣毒品罪，自非合法，原判決撤銷第
    一審論處被告持有毒品罪之判決，改判諭知免訴，並無違誤
    （最高法院95年度台上字第3772號判決意旨可參）。
三、程序方面
  (一)證人甲○○於警詢中之證詞無證據能力：
    按被告以外之人於審判外之言詞或書面陳述，除法律有規定
    者外，不得作為證據。又被告以外之人於檢察事務官、司法
    警察官或司法警察調查中所為之陳述，與審判中不符時，其
    先前之陳述具有較可信之特別情況，且為證明犯罪事實存否
    所必要者，得為證據，刑事訴訟法第159 條第1 項、第159
    條之2 分別定有明文。查證人甲○○於警詢中陳稱：94年5
    月11日11時30分許，我前往丙○○住處找她，其間有1 名男
    子前來找她，當我面向她購買毒品海洛因又在客廳桌上拿起
    毒品海洛因吸食。因我曾看過毒品海洛因，丙○○當我面與
    1 名男子交易又吸食毒品海洛因給我看，所以我知道她在販
    賣等語（見94年5 月13日警詢筆錄）在卷，而前開證人於審
    理中結證證稱：我沒有在94年5 月11日看到1 位男子去找被
    告買毒品海洛因。警詢我意識不是很清楚，因當天我有施用
    毒品，毒癮發作等語（見本院95年9 月5 日審理筆錄），已
    與警詢中陳述不相符。惟證人甲○○於警詢中並未具體描述
    向被告購買毒品男子之姓名、年紀、樣貌，亦未說明該名男
    子向被告購買毒品之數量、價格等細節，公訴人復未指出證
    人甲○○警詢中供述有何較具可信特別情形，揆諸上開法條
    ，應認證人甲○○於警詢中之陳述無證據能力。
  (二)搜索扣押筆錄、扣押物品目錄表，有證據能力：
  1.按除前3 條（即刑事訴訟法第159 條之1 至159 條之3） 之
    情形外，下列文書亦得為證據：(一)除顯有不可信之情況外，
    公務員職務上製作之紀錄文書、證明文書；(二)除顯有不可信
    之情況外，從事業務之人於業務上或通常業務過程所須製作
    之紀錄文書、證明文書；(三)除前2 款之情形外，其他於可信
    之特別情況下所製作之文書，刑事訴訟法第159 條之4 定有
    明文。
  2.經查，卷附搜索扣押筆錄、扣押物品目錄表，雖屬被告以外
    之人於審判外之書面陳述，惟均係具公務員身分之司法警察
    本於法定職務所製作，具例行性，且可信性極高，衡諸上開
    規定，上開文書自得為證據，而具有證據能力。
  (三)法務部調查局鑑定通知書有證據能力：
    又按司法警察等偵查輔助人員，於案件未移送檢察官偵辦前
    之調查犯罪階段，依據檢察長之概括授權，先行將尿液、血
    液、毒品、槍砲、彈藥、刀械等證物，送請檢察機關預先核
    定之專責鑑定人或鑑定機關（團體）實施鑑定，基於檢察一
    體原則，該鑑定人或鑑定機關（團體），亦應視同受承辦檢
    察官所選任或囑託而執行鑑定業務，其等出具之書面鑑定報
    告，應屬刑事訴訟法第206 條所定之傳聞例外，當具有證據
    能力（參照92年8 月刑事訴訟新制法律問題研討會之研討結
    果）。查，臺灣高等法院檢察署於92年10月15日，以檢文允
    字第0921001322號函檢陳該署暨所屬各地方法院檢察署、福
    建高等法院金門分院檢察署、福建金門地方法院檢察署檢察
    長概括選任鑑定人或囑託機關（團體）名冊，其中臺灣高等
    法院檢察署檢察長就「毒品種類、成分之鑑定」部分，概括
    選任法務部調查局為鑑定人或囑託鑑定機關，有臺灣高等法
    院檢察署之上開函文及檢陳名冊1 份在卷可憑，是本件法務
    部調查局出具之鑑定通知書，係由警察機關依據臺灣高等法
    院檢察署檢察長之授權而送驗之鑑定報告，依前開說明，符
    合傳聞法則之例外，有證據能力。
四、實體方面
  (一)本件公訴人認被告丙○○涉有毒品危害防制條例第4 條第1
    項之販賣第一級毒品罪嫌，無非係以1.扣案之第一級毒品海
    洛因5 包（合計淨重125.04公克，空包裝重4.95公克）；2.
    法務部調查局94年7 月12日調科壹字第220020478 號鑑定通
    知書1 份；3.本院核發之搜索票、搜索扣押筆錄、扣押物品
    目錄表各1 紙、扣押物品照片7 張，為其論據。訊據被告固
    坦承於上揭時、地向綽號「憨仔」之成年男子購買第一級毒
    品海洛因之事實，惟堅決否認有何販賣第一級毒品海洛因之
    犯行，辯稱：自己施用毒品量大，1 日要施用1 錢，那時海
    洛因貴，故1 次買起來，買海洛因的錢是用結婚的禮金及飾
    品變賣來買，所買的海洛因約1 、2 個月可以施用完等語。
    辯護人則以：被告持有毒品是為自己施用，警方查獲之時被
    告家中並未查扣帳冊、分裝袋、電子秤、聯絡電話等物，如
    被告在家中販賣毒品，應同時扣得上開物品。且
    本件亦無吸毒者出面指證被告販賣毒品，是應僅論以被告施
    用或持有第一級毒品海洛因等語，資為被告辯護。經查：
  1.被告於上開時、地為警查扣第一級毒品海洛因5 包之事實，
    業據被告分別於警、偵訊及本院審理時供明在卷，並有搜索
    扣押筆錄、扣押物品目錄表各1 紙、查獲物品照片7 張附卷
    可參。而扣案之疑似海洛因粉末，經送請法務部調查局鑑定
    結果，均含第一級毒品海洛因成分（合計淨重125.04公克，
    空包裝重4.95公克，純質淨重43.03 公克），此有法務部調
    查局94年7 月12日調科壹字第220020478 號鑑定通知書1 份
    存卷可參。惟被告於94年5 月20日為警查獲時採集之尿液，
    經檢驗結果確呈嗎啡陽性反應，亦有高雄市立凱旋醫院94年
    5 月30日轉碼編號00000000號濫用藥物尿液檢驗報告1 張附
    卷可查，且被告基於施用第一級毒品海洛因之概括犯意，自
    93年1 月底某日起至94年5 月20日8 時許止，連續在高雄縣
    市不特定之汽車旅館或高雄市○○區○○路98號2 樓租屋處
    ，以將海洛因摻入香菸內點火抽吸之方式，施用海洛因多次
    之犯行，業經本院以94年度訴字第1204號判決確定，有上開
    判決書及台灣高等法院被告前案紀錄表各1 份在卷可稽，是
    被告有於前揭時地施用海洛因，可以認定。故被告辯稱購入
    上開海洛因是為供己施用，應屬非虛。
  2.又被告每日施用海洛因之份量約其所購買之海洛因中半錢（
    1.875 公克）至1 錢（1 錢為3.75公克），業據被告於偵查
    （見95年度偵緝字第22號卷第22頁）及本院審理時（見本院
    95年9 月5 日審理筆錄）陳述明確，而海洛因一般劑量為每
    4 小時施用5 至10毫克（純品，1 公克為1000毫克），其最
    低致死劑量為200 毫克，若單次施用超過該劑量，即有致命
    之可能。但久用成癮者會產生耐藥性，其程度依個人體質、
    使用頻率與接觸時間之長短等因素而異，可使其致死劑量增
    至數倍或10倍以上，此據行政院衛生署管制藥品管理局以91
    年9 月19日管檢字第109904號函述綦詳。本件被告自85年起
    即有施用海洛因之惡習，先後多次經本院以違反肅清煙毒條
    例判刑確定，嗣於毒品危害防制條例公佈施行後，再經觀察
    、勒戒及強制戒治等，亦據其於本院審理時自承在卷，復有
    台灣高等法院被告前案紀錄表1 份存卷可參，其既有長期施
    用海洛因行為，依前述函文所示，其對於毒品之耐藥性已較
    一般人為高；且依上開函文得知，一般人1 日至多所施用之
    純品海洛因劑量約0.06公克（算式：6 次×10毫克＝60毫克
    ＝0.06公克），而本件查獲之海洛因純度僅有34.41 ％，自
    被告上開所述其每日施用之第一級毒品海洛因之重量，換算
    純質淨重之海洛因重量為0.645 公克（算式：1.875 公克×
    查扣海洛因純度34.41 ％＝0.645 公克）至1.187 公克（算
    式：3.75公克×查扣海洛因純度34.41 ％＝1.187 公克），
    雖已超過一般人1 日正常使用劑量，惟被告為長期施用毒品
    成癮者，其耐藥性超過一般人使用劑量10數倍並非無可能，
    是被告所稱每日施用其所購買之海洛因約半錢至1 錢，尚難
    認與事理有違。又本件查獲之海洛因純質淨重43.03 公克，
    雖以一般人每日最高施用純品0.06公克之耐藥性計算，上開
    海洛因至少約可施用717 日（算式：43.03 公克÷0.06公克
    ＝717.16次），惟以被告之施用劑量至多於36日至67日（算
    式：43.03 公克÷1.187 公克＝36.25 次；43.03 公克÷0.
    645 公克＝66.71 次）即可施用完畢，是被告所辯購買該海
    洛因為供自己施用，尚堪可採信。再本件被告係於94年5 月
    20日15時10分許，為警在其位於高雄市○○區○○路98號2
    樓住處查獲，同時扣得上開海洛因5 包，惟並未扣得一般販
    毒者所備有之電子秤、分裝袋、聯絡電話及帳冊等物，其欠
    缺販賣毒品之工具，顯與販賣毒品之常情不符。是被告既有
    長期施用第一級毒品之行為，以其施用量之大、次數之多，
    為避免分次購買增加為警查獲之風險及一次購買大量價格較
    低，自有可能1 次購入數量較多之毒品供己施用，是被告辯
    稱查扣之海洛因是供自己施用一情，應可採信。
  3.本件公訴人認被告涉嫌販賣第一級毒品海洛因所憑證據，經
    本院審查後認均不足以認定被告有何販賣之犯行，參以始終
    未有任何施毒者出面指證向被告購買毒品海洛因，此外，復
    查無其他積極證據足資證明被告有何公訴人所指犯行，是本
    院認此部分被告被訴販賣第一級毒品海洛因之犯行，尚屬不
    能證明。
  (二)又被告施用海洛因前後必有持有海洛因之行為，其施用第一
    級毒品犯行係屬高度行為，其持有第一級毒品之低度行為，
    應為施用第一級毒品海洛因之高度行為所吸收，而不另論罪
    （最高法院91年台上字第6334號判決參照）。本件被告購買
    並持有上開海洛因供己施用，而其自93年1 月底至94年5 月
    20日止施用第一級毒品犯行已經由本院以94年度訴字第1204
    號判處有期徒刑8 月，於94年11月2 日確定，有台灣高等法
    院被告前案紀錄表1 份在卷可佐，該確定判決所認定之犯罪
    事實，已包括本件之持有毒品部分，則有上開判決附卷可參
    ，是本件犯罪事實，自為前開確定判決效力所及，依上述規
    定，自應為免訴判決之諭知。至扣案之第一級毒品海洛因5
    包已於被告上開涉犯施用毒品案件中經本院宣告沒收銷燬，
    且檢察官聲請沒收銷燬上開毒品之請求係基於毒品危害防制
    條例第18條第1 項附隨於起訴書內，並未說明係基於刑法第
    40條但書規定為聲請單獨沒收違禁物之意旨，是認檢察官前
    揭聲請係以本件被告犯行經法院認定有罪時之促請法院義務
    沒收銷燬之發動，尚難認定有單獨聲請沒收違禁物之請求，
    是本件扣案毒品無庸宣告沒收銷燬，附此敘明。
據上論結，應依刑事訴訟法第302 條第1 款，判決如主文。
本案經檢察官乙○○到庭執行職務。
中    華    民    國    95    年    9     月    19    日
                  鳳山刑事第1 庭審判長法  官  陳志銘
                                      法  官  林永村
                                      法  官  林芳華
以上正本證明與原本無異。
如不服本判決，應於判決送達後10日內，向本院提出上訴狀。
中    華    民    國    95    年    9     月    19    日
                                      書記官  黃靖媛


司法院資訊處製作；財團法人民間司法改革基金會備份。
